臺灣臺南地方法院民事裁定
111年度訴字第1195號
反 訴 原告  徐秀敏  
訴訟代理人  蔡文斌律師
            林冠廷律師
            李明峯律師
反 訴 被告  王振皇  
            王冠田  


上列當事人間請求遷讓房屋等事件，反訴原告提起反訴，本院裁
定如下：
    主    文
反訴駁回。
反訴訴訟費用由反訴原告負擔。
    理    由
一、按反訴之標的，如專屬他法院管轄，或與本訴之標的及其防
    禦方法不相牽連者，不得提起；反訴，非與本訴得行同種之
    訴訟程序者，不得提起，民事訴訟法第260條第1項、第2項
    定有明文。又因繼承回復、遺產分割、特留分、遺贈、確認
    遺囑真偽或其他繼承關係所生請求事件，乃家事事件法第3
    條第1項第3款規定之丙類事件，依家事事件法第37條規定，
    應適用家事訴訟程序，且依家事事件法第2條及家事事件審
    理細則第9條第1項規定，家事事件由少年及家事法院處理之
    ，未設少年及家事法院地區，由地方法院家事法庭處理之。
    而所謂「相牽連」，係指反訴標的之法律關係與本訴標的之
    法律關係間，或為反訴標的之法律關係與作為本訴防禦方法
    所主張之法律關係間，兩者在法律上或事實上關係密切，審
    判資料有其共通性或牽連性者而言。換言之，為本訴標的之
    法律關係或作為防禦方法所主張之法律關係，與為反訴標的
    之法律關係同一，或當事人兩造所主張之權利，由同一法律
    關係發生，或為本訴標的之法律關係發生之原因，與為反訴
    標的之法律關係發生之原因，其主要部分相同，方可認為兩
    者間有牽連關係（最高法院98年度台抗字第1005號裁定意旨
    參照）。
二、反訴原告主張：被繼承人即反訴被告之父親王明雄生前與伊
    共同生活，二人雖未辦理結婚登記，然有事實上夫妻關係，
    伊多年來協助王明雄下田耕作及照料王明雄日常起居，王明
    雄則提供伊生活花費，故伊為王明雄生前繼續扶養之人，得
    依民法第1149條、第1132條規定，請求酌給遺產。伊雖不確
    定王明雄之遺產數額，然推估應有約新臺幣（下同）2,000
    萬元，故請求反訴被告於繼承王明雄之遺產範圍內，酌給60
    0萬元之遺產等語。並聲明：㈠反訴被告應於繼承王明雄之遺
    產範圍內，連帶給付反訴原告600萬元。㈡願供擔保，請准宣
    告假執行。
三、經查：
　㈠反訴原告提起反訴，係依民法第1149條、第1132條規定，請
    求反訴被告於繼承王明雄之遺產範圍內酌給遺產，屬因繼承
    關係所生請求事件，乃家事事件法第3條第1項第3款規定之
    丙類事件，依家事事件法第2條、第37條及家事事件審理細
    則第9條第1項規定，應適用家事訴訟程序，並由本院家事法
    庭處理之，與本訴係適用民事通常訴訟程序，有所不同。準
    此，本件反訴與本訴係不得行同種訴訟程序之事件，依首揭
    規定，反訴原告所提起之反訴，顯不合法。
　㈡再者，本件反訴被告所提起之本訴，係主張反訴原告未得反
    訴被告同意，無權占用反訴被告所有之門牌號碼臺南市○○區
    ○○路000號房屋，而受有相當租金之不當得利，爰依民法第7
    67條第1項、第179條規定，請求反訴原告將該屋騰空並遷讓
    返還予原告，並應給付90萬元及自起訴狀繕本送達翌日起至
    清償日止，按週年利率百分之5計算之利息，暨自111年6月1
    5日起至遷讓返還該屋之日止，按月給付1萬5,000元。而反
    訴原告所提起之反訴，係主張其與王明雄為事實上夫妻關係
    ，為王明雄生前繼續扶養之人，因年事已高、無業，依民法
    第1149條、第1132條規定，請求反訴被告於繼承王明雄之遺
    產範圍內酌給600萬元之遺產。則上開反訴與本訴所主張之
    訴訟標的及其原因事實均不相同，且無相關，又其等各自之
    攻擊及防禦方法，均無任何共通性或牽連性，自難認本件反
    訴之標的與本訴之標的或其防禦方法，有何牽連關係可言，
    如許提起反訴，勢必延滯本件訴訟之進行，而不應准許。
　㈢揆諸前揭法文，反訴原告所提起之反訴，顯未符法定要件而
    於法不合，應予裁定駁回。
四、依民事訴訟法第249條第1項第6款、第95條、第78條，裁定
    如主文。　
中　　華　　民　　國　　111 　年　　10　　月　　11　　日
  　　　　　　　　  民事第二庭　審判長法  官  張玉萱
                                      法  官  張麗娟
                                      法  官  陳䊹伊
以上正本係照原本作成。
如不服本裁定，應於收受裁定正本後10日內向本院提出抗告狀（
須附繕本），並繳納抗告費新臺幣1,000元。
中　　華　　民　　國　　111 　年　　10　　月　　11　　日
                                      書記官  王美韻